【裁判字號】    99,訴,1376
【裁判日期】    991209
【裁判案由】    違反毒品危害防制條例
【裁判全文】
臺灣彰化地方法院刑事判決              99年度訴字第1376號
公  訴  人  臺灣彰化地方法院檢察署檢察官
被      告  張嘉惠
上列被告因違反毒品危害防制條例案件，經檢察官提起公訴（99
年度毒偵字第1707號），本院依簡式審判程序判決如下：
    主  文
張嘉惠施用第一級毒品，累犯，處有期徒刑壹年。
    犯罪事實
一、張嘉惠前於民國88年間，因施用毒品案件，經本院裁定送觀
    察、勒戒後，認無繼續施用毒品之傾向，於88年2 月12日執
    行完畢釋放，並由臺灣彰化地方法院檢察署檢察官以88年度
    偵字第1412號為不起訴處分確定。復於90年間，因連續施用
    第一、二級毒品案件，經本院以90年度毒聲字第1510號裁定
    送觀察、勒戒後，因認有繼續施用毒品傾向，由本院以91年
    度毒聲字第1419號裁定令入戒治處所施以強制戒治，並於92
    年5 月28日執行完畢出所，同次犯行並經檢察官提起公訴，
    繼由本院以91年度訴字第651 號判處有期徒刑10月、8 月，
    應執行有期徒刑1 年5 月確定；另於92年間，因連續轉讓第
    二級毒品案件，經本院以92年度訴字第528 號判處1 年2 月
    確定；以上3 罪再經本院以92年度聲字第1439號裁定合併定
    應執行刑為有期徒刑2 年6 月確定，入監服刑後，於93年10
    月28日縮短刑期假釋並付保護管束，嗣至94年10月14日假釋
    期滿未經撤銷視為執行完畢。
二、惟張嘉惠仍不知悔改，復基於施用第一級毒品海洛因及第二
    級毒品甲基安非他命之犯意，於99年8 月10日上午9 時30分
    許，在彰化縣鹿港鎮大盤大賣場廁所內，以將海洛因及甲基
    安非他命置於玻璃球內以火燒吸食煙霧之方式，同時施用第
    一級毒品海洛因及第二級毒品甲基安非他命一次。嗣因其男
    友陳滄偉於99年8 月11日下午1 時20分許，在彰化縣福興鄉
    ○○街3 之36號前為警緝捕，適被告張嘉惠在場，經徵得被
    告同意後採集其尿液送驗，結果呈嗎啡及甲基安非他命陽性
    反應，始悉上情。
三、案經彰化縣警察局鹿港分局報請臺灣彰化地方法院檢察署檢
    察官偵查起訴。
    理  由
一、本件被告張嘉惠所犯係死刑、無期徒刑、最輕本刑為3 年以
    上有期徒刑以外之罪，其於準備程序就前揭被訴事實為有罪
    之陳述，經受命法官告知簡式審判程序之旨，並聽取其與公
    訴人之意見後，本院認無不得或不宜改依簡式審判程序進行
    之處，爰依刑事訴訟法第273 條之1 第1 項、第284 條之1
    ，裁定本案由受命法官獨任進行簡式審判程序，合先敘明。
二、上開犯罪事實，有下列證據可資證明：
    (一)彰化縣警察局鹿港分局委託檢驗尿液代號與真實姓名對
        照表。
    (二)詮昕科技股份有限公司濫用藥物尿液檢驗報告。
    (三)臺灣高等法院被告前案紀錄表，及偵卷所附刑案資料查註
        紀錄表。
    (四)被告於警詢、偵訊及本院審理時之自白。
三、論罪科刑：
    (一)按毒品危害防制條例於92年7月9日修正公布，自93年1
        月9日施行，其中第20條、第23條將施用毒品之刑事處
        遇程序，區分為「初犯」及「5年內再犯」、「5年後再
        犯」。依其立法理由之說明：「初犯」，經觀察、勒戒
        或強制戒治後，應為不起訴處分或不付審理之裁定；經
        觀察、勒戒或強制戒治執行完畢釋放後，「5年內再犯
        」者，因其再犯率甚高，原實施之觀察、勒戒及強制戒
        治既已無法收其實效，爰依法追訴或裁定交付審理。至
        於經觀察、勒戒或強制戒治執行完畢釋放後，「5年後
        再犯」者，前所實施之觀察、勒戒或強制戒治已足以遮
        斷其施用毒品之毒癮，為期自新及協助其斷除毒癮，仍
        適用「初犯」規定，先經觀察、勒戒或強制戒治之程序
        。從而依修正後之規定，僅限於「初犯」及「5年後再
        犯」二種情形，始應先經觀察、勒戒或強制戒治程序。
        倘被告於5年內已再犯，經依法追訴處罰，縱其第3次（
        或第3次以上）再度施用毒品之時間，在初犯經觀察、
        勒戒或強制戒治執行完畢釋放5年以後，已不合於「5年
        後再犯」之規定，且因已於「5年內再犯」，顯見其再
        犯率甚高，原實施觀察、勒戒或強制戒治，已無法收其
        實效，即應依該條例第10條處罰（最高法院95年第7次
        刑事庭會議決議參照）。查本件被告前因施用毒品案件
        ，經送觀察、勒戒執行完畢釋放後5年內，仍因施用第
        一、二級毒品犯行而遭訴追、判刑（參見犯罪事實欄所
        載），是本件被告並不合於「5年後再犯」之規定，揆
        諸上開說明，被告所為已符合毒品危害防制條第23條第
        2項之所定之追訴要件，並無「初犯」規定之適用，自
        毋須再重新施予觀察、勒戒之處遇程序，而應直接訴追
        處罰。
    (二)核被告所為，係犯毒品危害防制條例第10條第1項、第2
        項之施用第一、二級毒品罪。被告於施用前持有第一、
        二級毒品之低度行為，應為施用之高度行為所吸收，不
        另論罪。被告將海洛因及甲基安非他命同時摻入玻璃球
        內燒烤成煙霧而施用兩種毒品，係一行為觸犯數罪名，
        應依刑法第55條之規定，從一重罪即施用第一級毒品罪
        處斷。
    (三)被告之前案紀錄，有臺灣高等法院被告前案紀錄表，及
        偵卷所附刑案資料查註紀錄表在卷可參。其於上開受有
        期徒刑宣告之案件執行完畢後5年內，故意再犯本件有
        期徒刑以上之罪，為累犯，應依刑法第47條第1項之規
        定，加重其刑。
    (四)爰審酌被告前有施用毒品之前科，復曾執行觀察、勒戒
        及強制戒治之處分，猶未能戒除毒癮，而再為本件施用
        毒品之犯行，尚乏禁絕毒害之決心，惟其於本院審理時
        尚能坦認犯行，頗有悔悟之心，暨審酌被告之智識程度
        、素行紀錄等一切情狀，量處如主文所示之刑，以資儆
        懲。
四、如不服本判決應於收受判決後10日內向本院提出上訴書狀，
    並應敘述具體理由。其未敘述上訴理由者，應於上訴期間屆
    滿後20日內向本院補提理由書（須附繕本），切勿逕送上級
    法院。
據上論斷，應依刑事訴訟法第273條之1第1項、第299條第1項前
段、第310條之2、第454條第1項，毒品危害防制條例第10條第1
項、第2項，刑法第11條前段、第47條第1項、第51條第5款，判
決如主文。
本案經檢察官賴志盛到庭執行職務。
中    華    民    國    99    年    12    月    9     日
                     刑事第七庭  法      官    黃玉齡
以上正本證明與原本無異。
如不服本判決應於收受判決後十日內向本院提出上訴書狀，並應
敘述具體理由。其未敘述上訴理由者，應於上訴期間屆滿後二十
日內向本院補提理由書（均須按他造當事人之人數附繕本），切
勿逕送上級法院。
中    華    民    國    99    年    12    月    10    日
                                 書  記  官    黃鏽金
附錄論罪科刑法條：
毒品危害防制條例第10條
施用第一級毒品者，處 6 月以上 5 年以下有期徒刑。
施用第二級毒品者，處 3 年以下有期徒刑。

司法院資訊處製作；財團法人民間司法改革基金會備份。
